臺灣花蓮地方法院刑事判決　　　　　　　 95年度訴字第333號
公　訴　人　臺灣花蓮地方法院檢察署檢察官
被　　　告　戊○○
　　　　　　　　　　7號
選任辯護人　吳明益律師
　　　　　　林政雄律師
被　　　告　乙○○
上列被告因業務過失致死等案件，經檢察官提起公訴（95年度偵
字第3063號），本院判決如下：
    主  文
戊○○、乙○○從事業務之人，因業務上之過失致人於死，處有
期徒刑陸月，如易科罰金，以銀元參佰元即新臺幣玖佰元折算壹
日。
    事  實
一、戊○○係設於花蓮縣壽豐鄉鹽寮村福德 189號花蓮海洋公園
    股份有限公司（下簡稱花蓮海洋公園）之工程部經理，平日
    總攬花蓮海洋公園園區內工程施作之分派、督導之責，乙○○為設於花蓮縣吉安鄉○○村○○○街 6號瑞通衛生行之負
    責人，從事清理水溝、化糞池抽肥、清除淤砂等業務，兩人
    均為從事業務之人。緣戊○○於民國94年5月3日以電話告知
    乙○○稱，要將該公司「園區外圍淡水沉砂池淤砂清除工程
    」（下簡稱淡水沉沙池淤砂清除工程）交付瑞通衛生行即乙○○（下簡稱乙○○）承攬。然其明知淡水沉沙池清除工程
    與先前乙○○所承攬「園區外圍海水沉沙池淤砂清除工程」
    （下簡稱海水沉沙池淤砂清除工程）之工作環境有異，且淡
    水沉沙池附近並無良好之電氣設備，應注意一一告知予乙○○，且依當時並無不能注意之情事，竟疏未於事前告知乙○○有關事業工作環境、危害因素及應如何採取相關防止感電
    危害之預防措施。嗣乙○○應允承攬後，隨即於同年月 5日
    上午8、9時許偕同所僱傭之臨時工丙○○、吳慶宏、林永明
    、鐘豪謹至花蓮海洋公園施作。乙○○等人到場後，戊○○
    未親自或派人監督，僅指示工程部電氣工程師丁○○帶同其
    等至4A區海豚池機房後方淡水沉沙池之工作現場，亦未再委
    請丁○○告知應如何採取相關防止感電危害之預防措施，且
    為防止因漏電而生感電危害，應將電動機具之連接電路上設
    置適合其規格，具有高敏感度、高速型，能確實動作之防止
    感電用漏電斷路器，然因乙○○未自備發電機，乃經由丁○○輾轉詢問戊○○後，得知該淡水沉沙池旁有一電氣箱後，
    乙○○竟疏未進一步查明該電氣箱是否適宜外接電線，而戊○○明知該電氣箱僅為該沉沙池馬達之控制盤，並無漏電斷
    路器，不適宜外接電線，竟疏未明確告知乙○○上開情形，
    以免發生危險，且兩人當時均無不能注意之情事，乙○○為
    使用捲揚機，遂由不知情之工人丙○○將電流為 220伏特之
    捲揚機電線接到無設置漏電斷路器之電氣箱內，嗣分派工作
    內容如下：由吳慶宏、林永明與伊在池底將淤砂放置在手推
    車內，盛裝後再由站在池外之丙○○操作捲揚機將手推車吊
    上，嗣由站在池外之鐘豪謹將吊上之手推車拉至池口並將淤
    砂倒出。乙○○對於其員工鐘豪謹從事上開工作時，應注意
    其手部含水，在導電度高之潮濕場所，應有符合標準之必要
    安全衛生設備如絕緣手套、防水衣、褲等，以防止電能引起
    之危害，且乙○○明知鐘豪謹未曾做過上述工作，本應確實
    負起監督之責，並要求其等應各司其職，不得同時操作捲揚
    機及手推車，以免觸電，然卻疏未為上開安全教育訓練。嗣
    於同日15時許，原本操作捲揚機之丙○○因如廁而離開其工
    作崗位，乙○○在池底本應命令在場工人均暫停工作，然卻
    疏未如此，適鐘豪謹在淡水沉砂池外見沉砂石中之手推車已
    裝滿淤砂，便自行操作捲揚機，當手推車吊至沉沙池口時，
    鐘豪謹繼續操作捲揚機以便將手推車放置平地時，其另一手
    欲將手推車內淤砂倒掉，然重心不穩，不慎將手中捲揚機關
    關盒插入裝滿淤砂和水的手推車中，因其一手握住捲揚機、
    一手碰觸濕潤之手推車，造成因電擊而心臟衰竭當場死亡。
二、案經臺灣花蓮地方法院檢察署檢察官據報相驗後簽分偵查起
    訴。
    理  由
一、證據能力有無之認定：
（一）被告戊○○之辯護人於準備程序中主張證人乙○○於警詢
      筆錄中所言屬審判外之陳述，認無證據能力，茲說明如下
      ：按被告以外之人於檢察事務官、司法警察官或司法警察
      調查中所為之陳述，與審判中不符時，其先前之陳述具有
      較可信之特別情況，且為證明犯罪事實存否所必要者，得
      為證據，刑事訴訟法第159條之2定有明文。查公訴人以證
      人乙○○於警詢中之證詞為證據，辯護人則於準備程序中
      否認其證據能力，經查證人乙○○於本院審理中證述本件
      案發經過，與其於警詢中所陳情節，雖無前後證述不符之
      情形存在，然就被害人鐘豪謹是否為其工人之重要情節部
      分，於警詢中稱「因我的工人被電死所以被警方訊問筆錄
      」，且於警員以「你的工人如何被電死」等語詢問時，均
      未辯稱為僱傭鐘豪謹等語，此部分與本院中所述明顯不符
      ，又證人乙○○本身對其警詢筆錄內容並無提出警員有何
      不當詢問或記載不符等情形，且事後乙○○否認鐘豪謹為
      其僱傭之工人，應係為逃避民事責任所致（理由如後所述
      ），堪認該部分其先前之陳述具有較可信之特別情況，且
      為證明犯罪事實存否所必要者，應有證據能力。
（二）次按被告以外之人於審判外之言詞或書面陳述，除法律有
      規定者外，不得作為證據；被告以外之人於審判外之陳述
      ，雖不符前四條之規定，而經當事人於審判程序同意作為
      證據，法院審酌該言詞陳述或書面陳述作成時之情況，認
      為適當者，亦得為證據；當事人、代理人或辯護人於法院
      調查證據時，知有第159條第1項不得為證據之情形，而未
      於言詞辯論終結前聲明異議者，視為有前項之同意，刑事
      訴訟法第159條第1項、第159條之5第1項、第2項分別定有
      明文。查證人丙○○於警詢中之所為陳述，因被告等及辯
      護人於本案言詞辯論終結前，均未聲明異議否認該警詢陳
      述之證據能力，自應視為同意作為證據，且稽之上開警詢
      陳述作成時之客觀狀況，亦無不適當之情形，故應認具有
      證據能力，合先敘明。
二、認定被告2人有罪之心證：
（一）訊據被告戊○○矢口否認上開犯行，辯稱：因乙○○之前
      曾承施作海水沉砂池淤砂清除工程，當時也有請海洋公園
      之勞安師到現場督導，伊認為本件淡水沉沙池之清除工程
      為上開工程之延續，所以未再次向乙○○說明用電之情形
      ，且伊並不知道當天乙○○會用到電，不清楚乙○○將捲
      揚機電線接到池旁的電氣箱，且對於乙○○之工人如何分
      派無從知悉，故無法預見本件結果之發生云云。訊據被告
      乙○○對於業務過失致人於死之犯行坦承不諱，然矢口否
      認有違反勞工安全衛生法之犯行，其辯稱：伊雖是瑞通衛
      生行負責人，但非鐘豪謹之雇主，係因被告戊○○臨時打
      電話要伊找工人去作淡水沉沙池清除淤砂之工作，伊才幫
      戊○○找工人，鐘豪謹也是伊向別人調借到的工人，所以
      瑞通衛生行與花蓮海洋公園並無承攬關係，應係伊與鐘豪
      謹及其他工人均是受僱於花蓮海洋公園，伊既然非雇主，
      當無從負勞工安全衛生法之責云云。故本件爭執事項為：
      被告乙○○所經營之瑞通衛生行是否向花蓮海洋公園承攬
      本件淡水沉沙池淤砂清除工程？被告乙○○是否為鐘豪謹
      之雇主？被告乙○○有無勞工安全衛生法第5條第 1項第3
      款防止電能引起之危害之注意義務？有無上開義務之違反
      ？被告於戊○○有無應告知工作環境、危害因素之注意義
      務？其有無過失？
（二）被告乙○○為瑞通衛生行負責人，營業項目為清理水溝、
      化糞池抽肥等業務，案發當天被告乙○○透過他人找來鐘
      豪謹等 4名工人至花蓮海洋公園從事淡水沉沙池淤砂清除
      工作；而被告戊○○於案發時為花蓮海洋公園工程部經理
      ，兩人均為從事業務之人。又被害人鐘豪謹係於一手操作
      捲揚機時，另一手欲將手推車內淤砂倒掉，因重心不穩，
      不慎將手中之捲揚機關關盒插入裝滿淤砂和水的手推車中
      ，造成其因電擊而心臟衰竭當場死亡等情，被告 2人均不
      爭執，並有勘驗筆錄、驗斷書、相驗屍體證明書、現場照
      片、相驗屍體照片、現場圖、財團法人臺灣基督教門諾會
      醫院診斷證明書、營利事業登記抄本等在卷可參，此部分
      事實堪先認定。
（三）被告乙○○違反勞工安全衛生法及確有過失，理由如下：
  １、被告乙○○確實為鐘豪謹之雇主，且瑞通衛生行係向花蓮
      海洋公園承攬淡水池淤砂清除工程，理由如下：
 （1）被告乙○○於警詢中稱：「（問：你因何事被警製作訊問
      筆錄？）因我的工人被電死...，（ 問：你的工人是何姓
      名年籍資料為何？）鐘豪謹...，（ 問：你的工人於何時
      何地被電死？）在花蓮海洋公園4A區海豚池機房後方沉沙
      池旁，（問：鐘豪謹是不是你的工人？）他是今天全益工
      程行介紹來我這裡工作的，（問：鐘豪謹在你的工地工作
      你有無幫他投保勞工保險？）因他是臨時工我這裡沒有投
      保，工程行有無投保我不知道」等語（見相驗卷第12、13
      頁），被告乙○○於偵查中陳稱：「（問：是否僱傭鐘豪
      謹？）我是透過泰丞企業社請他們指派3個工人給我，（
      問：警詢為何說全益？）我當時是說泰丞... 」等語（見
      相驗卷第23頁反面），堪認被告乙○○對於鐘豪謹為其所
      僱請之工人，並無任何質疑或辯解之處。
 （2）次按稱承攬者，謂當事人約定，一方為他方完成一定之工
      作，他方俟工作完成，給付報酬之契約，民法第490條第1
      項定有明文。被告戊○○於偵查中陳稱：瑞通工程行一直
      係海洋公園之配合廠商，該工程雖未談好價格，但我們是
      依往例計價，我們是請乙○○清池子，不是找工人等語（
      見偵查卷第37、83頁），其於本院準備程序中陳稱：發包
      過程伊不負責價格部分，且在施作外海沉沙池時，就向乙○○提到有包含淡水沉沙池工作，要另外計價，也要由他
      施作，但價格部分不是伊負責，要另外計價等語（見本院
      卷第 133頁），嗣被告乙○○亦答稱：「（法官問：既然
      戊○○已經口頭告知你要做淡水沉沙池工程，這就算承攬
      ，有何意見？）戊○○確實在要我作海水沉沙池時，有口
      頭告訴我，將來也要作淡水沉沙池，但已經隔了一段時間
      ，那天才臨時通知我要施作。（法官問：就你確實有承攬
      本件工程，實際上也有去做，此部分是否還要爭執？）不
      再爭執」，遂經本院諭知將被告乙○○所經營之瑞通衛生
      行有向花蓮海洋公園承攬本件淡水沉沙池施作工程列入不
      爭執事項（見本院卷第133、134頁）。堪認被告戊○○以
      花蓮海洋公園代理人之身分告知由被告乙○○從事淡水沉
      沙池淤砂清除工程時，被告乙○○並予以應允，確屬實情
      。故雙方約定由瑞通衛生行負責人即被告乙○○為花蓮海
      洋公園完成清除淡水沉沙池淤砂清除工程，於清除工作完
      畢後再給付報酬，承攬關係業已成立，否則若被告乙○○
      僅係替被告戊○○找工人，或認為被告乙○○與其餘工人
      均受僱於花蓮海洋公園，則被告乙○○當時應探詢工資如
      何計算，以便代找工人告知其他工人，然被告乙○○接獲
      被告戊○○之通知時，並無詢問工資或所需工時為何。
 （3）且證人丙○○於本院中證稱：到淡水沉沙池時，所有人員
      之工作均由乙○○分配，他有清楚說明分配到的工作要如
      何做，當天所有硬體設備都乙○○帶去的，海洋公園只有
      提供電，乙○○說該工程快的話要做1天，慢的話要做2天
      等語（見本院卷第157、164、167、168頁），堪認本件工
      作之進度均由乙○○ 1人所掌握，且由其分配工人之工作
      內容，堪認工人均需聽從乙○○之指示，而非直接聽命於
      花蓮海洋公園人員。況於同年2、3月間，被告乙○○確實
      曾承攬花蓮海洋公園之海水沉沙池清除淤砂工程，亦為被
      告乙○○所是認，則為何兩者工程性質相同，該工程屬承
      攬關係，本件卻非承攬？是以，被告乙○○於本院審理中
      辯稱伊並未向花蓮海洋公園承攬本件工程，且並未僱傭鐘
      豪謹云云，應係為規避將來民事賠償責任之說詞，尚非可
      採。
  ２、因被告乙○○為被害人之雇主，其違反勞工安全衛生法之
      規定及其過失情節說明如下：
 （1）按事業單位以其事業招人承攬時，其承攬人就承攬部分負
      本法所定雇主之責任，勞工安全衛生法第16條前段著有規
      定。故事業單位即花蓮海洋公園將本件淡水沉沙池淤砂清
      除工程交予瑞通衛生行即被告乙○○承攬時，被告乙○○
      就此部分即負有該法所定雇主之責，核先說明。
 （2）又被告乙○○違反法令特定之注意義務如下：勞工安全
      衛生法第5條第1項第 3款規定：「雇主對左列事項應有符
      合標準之必要安全衛生設備：三、防止電、熱及其他之能
      引起之危害。」，次依勞工安全衛生設施規則第243 條
      第1項規定：「雇主對於使用對地電壓在150伏特以上移動
      式或攜帶帶式電動機具，或於含水或被其他導電度高之液
      體濕潤之潮濕場所、金屬板上或鋼架上等導電性良好場所
      使用移動式或攜帶式電動機具，為防止因漏電而生感電危
      害，應於各該電動機具之連接電路上設置適合其規格，具
      有高敏感度、高速型，能確實動作之防止感電用漏電斷路
      器。」，另依勞工安全設施規則第276條第 8、9款規定
      ：「雇主為防止電氣災害，應依左列事項辦理：「八、不
      得以濕手或濕操作棒操作開關，九、非職權範圍，不得擅
      自操作各項設備」。
 （3）被告乙○○於審理中業已坦承伊有過失（見本院卷第 206
      、210頁 ），又其既然身為被害人鐘豪謹之雇主，且明知
      被害人為第 1次從事淤砂清除工作，應於工作前清楚告知
      該工作環境有電氣之危害，及其執行傾倒淤砂工作時，不
      得擅自操作捲揚機，以免觸電等重要事項，其並應主動提
      供絕緣手套或防水衣、褲，以免發生感電之危害，次查，
      被告乙○○因未自備發電機，經得知該淡水沉沙池旁有一
      電氣箱後，竟疏未進一步查明該電氣箱是否適宜外接電線
      ，即將捲揚機之電線接至該電氣箱，其疏未注意上開情事
      ，且當時並無不能注意之情形，顯然有所過失，此業經檢
      察官於偵查中送請行政院勞工委員會北區勞動檢查所為職
      業災害檢查，該所認為「雇主乙○○為從事淡水沉沙池清
      除淤砂業務之人，對於勞工有發生感電危害，應注意勞工
      安全衛生設施規則第243條第1項... 暨勞工安全衛生法第
      5 條第 1項... 之規定，採取設置漏電斷路器等防止感電
      災害之設施，使得勞工鐘豪謹操作捲揚機發生感電死亡職
      業災害，其有違反法令特定之注意情事，是以疏於注意之
      行為與勞工死亡有相當因果關係」等語（見相驗卷第89頁
      ），亦與本院為上開相同之認定。
（四）被告戊○○確有過失，理由如下：
 （1）按勞工安全衛生法第17條第 1項規定：「事業單位以其事
      業之全部或一部分交付承攬時，應於事前告知該承攬人有
      關其事業工作環境、危害因素暨本法及有關安全衛生規定
      應採取之措施。」，故被告戊○○有無告知之注意義務，
      其疏於注意之行為與被害人死亡有無相當因果關係，則為
      探究之重點。
 （2）被告戊○○於被告乙○○施作本件淡水沉砂池清除時，並
      未曾親自到場督導或巡視，亦未請他人告知被告乙○○有
      關本件之工作環境、危害因素及有關安全衛生規定應採取
      之措施，此為被告戊○○所是認，核與證人乙○○、丁○○證述一致。次查，被告乙○○前曾於同年2、3月間，亦
      承攬花蓮海洋公園之海水沉沙池淤砂清除工程，且被告乙○○陳稱：海水沉沙池之施工性質與淡水沉沙池一樣，施
      作海水沉沙池所用之電力插在地下機房，且當時戊○○有
      過來查看等語。被告戊○○亦自稱：乙○○施作海水沉沙
      池時，伊有請花蓮海洋公園之勞安師到現場督導，並做相
      關說明，當時所用的電插在過濾機房，機房設備精密，電
      路有防漏電系統，海水沉沙池的電路比較安全，本件淡水
      沉沙池旁的備電箱是 1個控制盤，屬於馬達控制系統，原
      則上不得外接電線，本件嗣後據伊瞭解，電線是接在無鎔
      絲開關，若要比較安全應該要有漏電斷路器等語（見本院
      卷第200、206、207、208頁），堪認被告戊○○於乙○○
      承攬海水沉沙池淤砂清除工程時，有依上開規定派員或親
      自督導，顯見其確實知悉上開規定。
 （3）雖被告戊○○辯稱：伊認為淡水沉沙池之清除工程為海水
      沉沙池清除工程之延續，故疏未就上該事項予以告知云云
      。然查，被告戊○○明知被告乙○○先前施作海水沉沙池
      淤砂清除工作時，並未自備發電機，故捲揚機之電線係接
      至設備較精密之機房內，前次施作時之用電情形比淡水沉
      沙池之工作環境更為安全，已如前述。次查，其於準備程
      序中自承：「乙○○問我有沒有電，我告訴他有備電箱，
      是作為沈砂池抽水幫浦使用」等語，嗣於審理中稱「丁○○打電話問我，該配電盤是何用途，我告訴丁○○說是控
      制盤，但我沒有提到可否外接電。我是指派丁○○帶他們
      到現場，事後丁○○回報我說，已經帶到現場，並問我該
      配電盤是什麼，我只有回答是控制盤，它是屬於馬達控制
      系統，原則上不可以外接電線，我們也不會這樣接。我在
      準備程序中提到乙○○問我的情形，其實是透過丁○○回
      報。」（見本院卷第51、207頁 ），堪認其業已預見到被
      告乙○○本次亦無自備發電機，而須由花蓮海洋公園提供
      電力，而恐需使用淡水沉沙池旁之電氣箱。又其既已明知
      該電氣箱僅唯一馬達控制系統，原則上不適宜外接電線，
      卻於丁○○輾轉詢問時，未加以警告或告誡此危害因素，
      且海水沉沙池之工程在淡水沉沙池之前 2個多月即已完成
      ，兩者之工作環境、危害因素及所應採取之措施大不相同
      ，實難僅因為兩者施作性質相似，即認為本件淡水沉沙池
      清除工程即為前次海水沉沙池清除工程之延續，或認為本
      次被告乙○○承攬時，其無庸再行告知。
 （4）況本件經檢察官於偵查中將卷證送請行政院勞工委員會北
      區勞動檢查所為職業災害檢查，該所亦認為「花蓮海洋公
      園工程部經理戊○○為執行本案淡水沉沙池淤砂清除工程
      業務之人，對承攬商瑞通衛生行於花蓮海洋公園園區外從
      事淡水沉沙池淤砂清除作業，因現場使用之捲揚機為用電
      220 伏特之機具，且於潮濕環境作業具有「感電」危害，
      應依勞工安全衛生法第17條第 1項規定，告知工作現場使
      用捲揚機具有感電之危害，及應採取於連接電路上裝設具
      有高敏感度、高速型，且能確實動作之漏電斷路器，以防
      止作業勞工發生「感電」災害之措施。又依當時情況能注
      意卻疏於注意，致使承攬商勞工操作捲揚機發生感電死亡
      職業災害」等語，此有該所94年9月16日勞北檢綜字第094
      5011532號函附之檢查報告書在卷可查（見相驗卷第 88頁
      ）。而被告戊○○於偵查亦坦稱：「鑑定報告認為我有過
      失，我沒有意見，我在督導上確實是有過失，他們進來時
      ，我只記量不管人，有疏失，雖然我有在附近巡視，但沒
      有看仔細，這是有疏失的」（見偵查卷第37頁）。
（五）被告2人之過失與被害人之死亡有因果關係：
      被害人鐘豪謹死亡後，經檢察官會同檢驗員相驗後，認為
      鐘豪謹係因電擊導致心贓衰竭死亡，已如前述，且據證人
      丙○○於警詢、偵查中證稱：伊發現鐘豪謹大叫一聲後，
      見鐘豪謹手抓著捲揚機開關，開關碰到吊車車斗內的水，
      伊立即把電源線拔掉，讓其斷電等語（見相驗卷第10、28
      頁），堪認被害人鐘豪謹係於丙○○暫離崗位時，自行一
      手操作捲揚機以便將手推車放置平地時，其另一手欲將手
      推車內淤砂倒掉，因重心不穩，不慎將手中捲揚機關關盒
      插入裝滿淤砂和水的手推車中，造成因電擊而心臟衰竭死
      亡。是以，被告 2人疏於注意上開情事導致被害人死亡間
      ，確實有相當因果關係，被告 2人之犯行明確，應予依法
      論科。
三、核被告乙○○所為，係違反勞工安全衛生法第2條第 1項第3
    款之規定，致發生死亡災害，而犯同法第31條第 1項之罪及
    犯刑法第276條第2項之業務過失致人於死罪；被告戊○○所
    為，係犯刑法第276條第2項之業務過失致人於死罪。被告乙○○以一過失行為觸犯上開 2罪名，屬想像競合，應從一刑
    度較重之業務過失致死罪處斷。雖公訴人於審理中稱被告戊○○為事業經營負責人，故另亦犯勞工安全衛生法第31條第
    1項之罪嫌，然查，該條之犯罪主體應限於雇主，依該法第2
    條第 2項規定，所謂雇主，為事業主或事業之經營負責人，
    而所謂事業經營負責人應係指實際經營該事業主之人，經查
    ，花蓮海洋公園之事業主名稱為花蓮海洋公園股份有限公司
    ，事業經營負責人為董事長趙藤雄，此有行政院勞工委員會
    北區勞動檢查所為之職業災害檢查報告書在卷可參（見相驗
    卷第73頁），而被告戊○○僅為花蓮海洋公園工務部經理，
    又無積極證據證明被告戊○○有實際經營花蓮海洋公園，故
    堪認其不符雇主之身分，故其所為實不構成勞工安全衛生法
    第31條第 1項之罪，公訴人上開所指容有違誤，然因此部分
    與所犯之業務過失致人於死罪間有想像競合犯之裁判上一罪
    關係，故不另為無罪之諭知，併此說明。爰審酌被告 2人並
    無前科，其 2人分別所犯之過失程度，因其等疏失造成被害
    人家屬之損害，至今仍無法達成和解一情，及被告乙○○就
    所犯業務過失致人於死罪部分坦承犯行，另矢口否認有犯勞
    工安全法之罪，被告戊○○亦否認其犯行等一切情狀，量處
    如主文所示之刑，並諭知易科罰金之折算標準。
四、再按被告 2人於行為後，刑法第41條有關易科罰金折算標準
    之規定，業於94年1月7日經立法院修正通過，並自95年7 月
    1日施行，其中修正前第41條第1項前段係規定「犯最重本刑
    為五年以下有期徒刑以下之刑之罪，而受六個月以下有期徒
    刑或拘役之宣告，因身體、教育、職業、家庭之關係或其他
    正當事由，執行顯有困難者，得以一元以上三元以下折算一
    日，易科罰金。」（依罰金罰鍰提高標準條例第 2條前段《
    已修正刪除》規定，就其原定數額提高為100倍折算1日，則
    本件被告行為時之易科罰金折算標準，應以銀元300元折算1
    日；再依現行法規所定貨幣單位折算新臺幣條例第 2條規定
    ，折算為新臺幣後，應以新臺幣900元折算為1日），惟修正
    後之新法第41條第 1項前段則為「犯最重本刑為五年以下有
    期徒刑以下之刑之罪，而受六個月以下有期徒刑或拘役之宣
    告者，得以新臺幣一千元、二千元或三千元折算一日，易科
    罰金。」，經比較修正前後之易科罰金折算標準，應以95年
    7月1日修正公布施行前之規定，較有利於行為人，自應依刑
    法第2條第 1項前段，適用行為時即修正前之刑法第41條第1
    項前段規定，定其折算標準。
據上論斷，應依刑事訴訟法第299條第1項前段，勞工安全衛生法
第31條第1項，刑法第 2條第1項前段、第276條第2項、第55條，
修正前刑法第41條第1項前段，刑法施行法第 1條之1，修正前罰
金罰鍰提高標準條例第 2條，現行法規所定貨幣單位折算新臺幣
條例第2條，判決如主文。
本案經檢察官甲○○到庭執行職務。
中　　華　　民　　國　　96　　年　　5 　　月　　23　　日
　　　　　　　　　      臺灣花蓮地方法院刑事第三庭
                            審判長法　官　鄭 培 麗
                                  法  官  楊 仲 農
                                  法  官  鄭 光 婷
上列正本證明與原本無異。
如對本判決不服，應於送達後10日內，向本院提出上訴狀（應抄
附繕本）告訴人或被害人如對於本判決不服者，應具備理由請求
檢察官上訴，其上訴期間之計算係以檢察官收受判決正本之日期
為準。
                                  書記官
中　　華　　民　　國　　96　　年　　5 　　月　　24　　日
附錄本判決論罪之法律條文：
勞工安全衛生法第31條第1項：
（罰則）
違反第5條第1項或第8條第1項之規定，致發生第28條第2項第1款
之職業災害者，處 3年以下有期徒刑、拘役或科或併科新台幣15
萬元以下罰金。
中華民國刑法第276條第2項：
（過失致死罪）
從事業務之人，因業務上之過失犯前項之罪者，處 5年以下有期
徒刑或拘役，得併科3千元以下罰金。
